【裁判字號】    89,判,296
【裁判日期】    890128
【裁判案由】    虛報進口貨物
【裁判全文】
行  政  法  院  判  決                            八十九年度判字第二九六號
    原      告  宏鋼股份有限公司
    代  表  人  甲○○○
    被      告  財政部基隆關稅局
右當事人間因虛報進口貨物事件，原告不服財政部中華民國八十八年一月五日台財訴
字第八七○四一八五二三號再訴願決定，提起行政訴訟。本院判決如左︰
    主  文
原告之訴駁回。
    事  實
緣原告（原名東謚汽車實業股份有限公司民國八十二年五月十日申准變更為宏鋼股份
有限公司）於七十九年二月八日委由洪發通運報關有限公司向被告報運自美國進口汽
車乙批（報單號碼：第ＡＡ＼七九＼○四○三＼○○七二號），經被告稅放後，嗣據
財政部關稅總局驗估處依檢舉密報資料，函請駐外單位查證結果，原告報關時檢附之
發票，雖為國外供應商所核發，惟所列價格係配合原告開發信用狀金額之部分貨款，
其餘貨款另由原告電匯入國外供應商帳戶內，原告顯有虛報貨物價值、繳驗不實發票
，逃漏關稅、貨物稅之情事，被告遂依據海關緝私條例第三十七條第一項規定，科處
原告所漏進口稅二倍罰鍰計新台幣（下同）一六三、三四○元，及按同條例第四十四
條規定追徵所漏進口稅捐一四四、六一○元（包括貨物稅六七、一六六元），另按稅
捐稽徵法第五十條之二規定轉據行為時貨物稅條例第十八條第一項第十四款及第二項
規定，科處所漏貨物稅額二倍之罰鍰一四三、四三二元，並追繳貨價九三七、一○一
元。原告不服，聲明異議，惟因未按規定繳納異議保證金或提供同額擔保，被告遂為
異議不予受理之通知，復經提起訴願、再訴願，亦均遭決定駁回，嗣訴經本院八十四
年度判字第四三四號判決略以「依貨物稅條例或稅捐稽徵法之規定，對於納稅義務人
不服課徵貨物稅之處分，並無需提供擔保或繳納保證金，．．．」為由，將再訴願決
定、訴願決定及原處分均撤銷。被告依據前開判決意旨，於八十四年七月十一日以關
緝保字第三三一六審（更）號函通知原告限於文到之次日起十四日內，繳納所漏進
口稅罰鍰金額二分之一保證金一一九、九一四元或提供同額擔保，而未及於處分逃漏
貨物稅之部分。原告不服，聲明異議，被告就有關逃漏進口稅部分異議不受理，另關
於逃漏貨物稅及罰鍰部分，維持原處分。原告仍不服，提起訴願、再訴願，其中關於
逃漏進口稅部分一再訴願決定，遞遭以程序不合而予以駁回。又提行政訴訟，亦為本
院裁定駁回。關於逃漏貨物稅而補徵、追徵價額及罰鍰部分，一再訴願，遞遭決定駁
回，原告提起行政訴訟，本院八十六年度判字第八二八號判決略以「．．．查貨物稅
條例於七十九年一月二十四日修正其第十三條以後條文，並自同年六月一日起施行，
首開行為時貨物稅條例第十八條第一項第十四款規定，修正為現行法第三十二條第一
項第十款規定：．．，刪除沒入及追徵貨價之規定。而查八十五年七月三十日修正公
布之稅捐稽徵法第四十八條之三規定納稅義務人違反本法或稅法之規定，適用裁處時
之法律，但裁處前之法律有利於納稅義務人者，適用最有利於納稅義務人之法律。所
稱裁處，依修正理由說明，包括訴願、再訴願及行政訴訟之決定或判決。準此．．．
行政訴訟中，尚未裁罰確定之案件均有該條之適用。本件追繳貨價及科處罰鍰部分，
究應適用裁處前法律或裁處時法律，始為最有利於納稅義務人之法律，非無斟酌餘地
．．．」為由，將再訴願決定、訴願決定及原處分關於追繳貨價及違反貨物稅條例科
處罰鍰部分均撤銷。其餘部分駁回原告之訴。被告依本院前開判決意旨查核結果，改
依有利於原告之現行貨物稅條例第三十二條第十款規定科處原告所漏貨物稅額五倍之
罰鍰三五八、五○○元。原告仍不服，提起訴願、再訴願，均遭決定駁回。乃提起行
政訴訟。茲摘兩造訴辯要旨於次：
原告起訴意旨略以：一、進口小汽車完稅價格之核定，原則上係以該貨物銷售至我國
的實付或應付之交易價格為基礎（關稅法第十二條第一項本文），惟如原申報價格與
代理商自原廠進口相同或類似車型之價格相較尚有價差，且海關不採認進口人提供之
價格證明，海關即另依關稅法第十二條之二至之六規定重計核定之。又因進口小汽車
屬高單價貨物，除關稅總局驗估處核定列為A1級汽車代理商進口汽車案件，及部分歐
製美規車系准按「先放後核」通關方式辦理外，其餘進口案件各通關單位均須逐案以
傳真機送驗估處查價，並依關稅法第五條之一規定，按驗估處所提供參考價格先予押
款放行，放行後再逐案依驗估處核定價格課稅。財政部關稅總局為免除估價制度之漫
無標準，並防止廠商高價低報，本身早已制定一套估價標準，只要廠商接受其增估（
其性質為行政處分）之結果完稅，實無所謂逃漏關稅之問題；若廠商不接受其增估之
結果，認為其出具之資料為真實，並據以完稅者，事後經查證其交易價格不實，在此
種情形，始有違反海關緝私條例第三十七條第一項第二、三款可言，此不可不辨。且
依財政部六十八年台財關第二三六七三號函規定，海關對稅則及完稅價格之核定以一
次為限，核定之後不得再行增估補稅。其規定既係如此，被告何能於完稅價格核定，
且原告依據其核定之價格完稅之後，復再諭令原告補稅，並依海關緝私條例第三十七
條第一項、貨物稅條例第三十二條第十款處罰鍰之理。二、上述關稅總局增估核稅之
法源依據為何﹖即原關稅法第十二條第一項但書之規定，依該但書之規定「但於實施
交易價格課稅之過渡期間，為簡化關稅課徵，海關得對部分貨物編製進口貨物完稅價
格表，報經財政部核准，以表列價格為課稅依據」，依據此規定，不論進口人報關時
檢附之單據及交易價格是否實在，其貨價均依財政部關稅總局立定之標準核估，亦自
無逃漏稅可言。就行政法之法理而論，其可罰性已因行政機關行政行為之介入而滌除
，是以進口人報運貨物進口應負繳驗真實發票之作為義務雖仍不得免除。但其可罰性
卻因行政機關（財政部關稅總局驗估處及海關）之增估作業及進口人接受此一增估結
果完稅而免除。就現行制度言之，海關對於申請報關進口貨物所應課之關稅、貨物稅
等乃採實質審查主義，意即進口商申報交易價格後，海關並非一以進口商申報之交易
價格課稅，而係另依職權核定完稅價格。就結果而言，進口商所據以完稅之交易價格
乃海關依職權核定之價格，而非其原先自己申報之交易價格，爾後海關發現當時申報
之完稅價格不實在，仍不得諭令補稅或課罰，此乃採職權審查主義必然之結果（參閱
最高法院八十二年台非字第四○二號判決）。然在本案中，被告對於依增估方式結案
之案件仍寄發處分書予以課罰，與實質審查主義之精神大相逕庭，使業者無所適從，
其處分自屬違法。三、核再訴願決定所以維持原處分之理由均係基於本位主義及故意
曲解估價制度之原意，且被告所以於增估後復寄發處分書，實係源於欲獲得緝私金
之故，鈞院不可不查，其處分核定依以上說明實有重大違法處，訴願及再訴願決定均
予維持，同屬違法，請鈞院准將原處分撤銷，以維護原告之合法權益等語。
被告答辯意旨略稱：一、按報運貨物進口而有繳驗偽造、變造或不實之發票或憑證者
，得情節輕重，處以所漏進口稅額二倍至五倍之罰鍰，或沒入或併沒入其貨物，為
海關緝私條例第三十七條第一項所明定，及按同條例第四十四條規定，有違反本條例
情事者，除依本條例有關規定處罰外，仍應追徵其所漏或沖退之稅款。另按現行貨物
稅條例第三十二條第十款規定，國外進口之應稅貨物，未依規定申報者，除補徵稅款
外，按補徵稅額處五倍至十五倍罰鍰。經查本案原告確有繳驗不實發票，逃漏關稅及
貨物稅之情事，被告依據鈞院八十六年度判字第八二八號判決意旨，關於追繳貨價及
貨物稅條例科處罰鍰部分，乃依八十五年七月三十日修正之稅捐稽徵法第四十八條之
三規定，採裁處前之法律有利納稅義務人者適用最有利於納稅義務人之法律，改處所
漏貨物稅額五倍罰鍰計三五八、五○○元，於法並無不合。二、按從價課徵關稅之進
口貨物，其完稅價格以該進口貨物之交易價格作為計算根據，為關稅法第十二條第一
項前段所明定。故除不合於上述規定者，始有關稅法第十二條之二按同類貨物之完稅
價格核定之適用。本案雖先經被告按同類貨物查得完稅價格辦理抵繳退押在案，惟既
經查得確有繳驗不實發票，虛報貨物價格之實證，被告即應依據關稅法第十二條規定
，按查得之正交易價格作為完稅價格之課稅依據。查本案原告報運貨物進口，提供
不確實之價格資料，被告於未發現本案不法情事前，依關稅法第十二條之二規定依職
權核定之價格，低於實際交易價格應為原告所明知，是故原告既以繳驗不實發票之不
正當方法提供不實之價格資料，致使被告無法為正確之核價，原告明知而故陷行政處
分錯誤，其虛報貨物價格之意圖至臻明確，被告據以論處並無不合。另按報運貨物進
口而有繳驗偽造、變造或不實之發票或憑證者，得情節輕重，處以所漏進口稅額二
倍至五倍之罰鍰，或沒入或併沒入其貨物，為海關緝私條例第三十七條第一項所明定
，且按同條例第四十四條規定，有違反本條例情事者，除依本條例有關規定處罰外，
仍應追徵其所漏或沖退之稅款。另按行為時貨物稅條例第十八條第一項第十四款及第
二項規定國外進口之應稅貨物，未依規定申報者，除補徵稅款外，按補徵稅額科二倍
至十倍之罰鍰併沒入其貨物或追繳貨價。惟本案系爭貨物經鈞院八十六年度判字第八
二八號判決：關於違反貨物稅條例追繳貨價及科處罰鍰部分均撤銷另為適法之處分，
其餘之訴駁回。被告依據上開鈞院判決旨意，以最有利於納稅義務人之法律規定，改
依現行貨物稅條例第三十二條第十款規定，科處所漏貨物稅額五倍之罰鍰計三五八、
五○○元，於法並無不當。又查財政部六十八年十一月三十日台財關第二三六七三號
函釋，僅係對先放後核案件，海關於事後審查時，如有應補稅款者，以核定一次為限
。並不包括納稅義務人繳驗不實發票，虛報貨物價值情形，是該函釋不適用於本件違
規情形，再核原告既經被告查得有繳驗不實發票虛報貨物價格之實證，被告依相關法
令規定核處，於法有據，此與原告所訴稱其可罰性因行政機關行政行為介入而免除無
關。原告訴訟理由顯有誤解，不足為採。綜上所述，原告繳驗不實發票，虛報貨物價
值，偷漏進口稅及貨物稅之違法行為，至為明確，殊堪認定，原告之訴顯無理由，擬
請予以駁回等語。
    理  由
一、查本件原告進口系爭汽車所生逃漏稅，其中關於逃漏進口稅額二倍罰鍰一六三、
、三四○元及追繳所漏進口稅捐一四四、六一○元（包括貨物稅六七、一六六元）部
分，業經本院分別以裁定或判決駁回，均告確定。是本件僅就偷漏貨物稅罰鍰三五八
、五○○元部分而為審判，合先說明。二、次查原告於七十九年二月八日委由洪發通
運報關有限公司向被告報運自美國進口汽車乙批（報單號碼：第ＡＡ＼七九＼○四○
三＼○○七二號），經被告稅放後，財政部關稅總局驗估處依檢舉資料，函請駐外單
位查證結果，發現原告持以報價之國外供應商所簽發票，載列價格係配合原告開發信
用狀金額之部分貨款，其餘貨款另由原告電入國外供應商帳戶內，認為原告以不實
發票虛報貨物價格，逃漏關稅及貨物稅。其中逃漏貨物稅六七、一六六元。以上事實
，業經被告處分，原告一再訴願，並提起行政訴訟，均遭決定或判決或裁定駁回，確
定在案。按「凡產製、採鍊、運儲、銷售或代客買賣應徵貨物稅之公司．．．有左列
行為之一者，沒入其貨物並處比照所漏稅額二倍至十倍之罰鍰，其觸犯刑事部分，應
依刑法處斷。一、．．．十四、國外輸入之應課貨物稅貨物，於進口時，不遵規定報
請完稅或免稅者。前項漏稅貨物如已出售不能沒入者，除依法處罰並追繳貨價外，仍
責令補稅．．．。」，「納稅義務人有左列情形之一者，除補徵稅款外，按補徵稅額
處五倍至十五倍罰鍰。一、．．．十、國外進口之應稅貨物，未依規定申報者。」七
十九年一月廿四日修正前貨物稅條例第十八條第一項第十四款、第二項及修正後同條
例第三十二條第十款定有明文。本件原告自國外進口汽車，未依規定申報，致逃漏貨
物稅三八、三七○元。依上開規定，除補稅外，尚應加以處罰。被告依八十五年七月
三十日修正公布之稅捐稽徵法第四十八條之三規定，選擇最有利於原告之七十九年一
月二十四日修正公布之貨物稅條例第三十二條第十款規定，科處所漏稅額五倍之罰鍰
三五八、五○○元，經核並無違誤。至於原告訴稱被告有制定估價標準，被告依規定
估價核定後廠商如接受其增估，即無逃漏稅問題。且依關稅法第十二條第一項但書規
定，進口貨物之可罰性因關稅機關之增估作業及進口人接受其增估結果完稅後而免除
。況就現制，貨物稅採實質審查主義，完全由關稅局依職權審核，凡經核定完稅後，
發現當時申報之完稅價格不實在，仍不得諭令補稅或課罰等情。經查原告所主張各節
，必須以據實申報貨物交易價格為前提，凡據實申報進口應稅貨物之交易價格，或不
可歸責於進口人而不能確定其交易價格者，由關稅局依規定為估價，始有上開主張之
結果，此即關稅誠實申報原則。本件原告申報進口貨物，所持之發票，列價配合原告
信用狀之價格，其餘部分貨款則另以電方式入國外供應商帳戶，乃確定判決認定
之事實。則原告提供不實發票申報進口貨物之事實明顯，其以不正當方法提供不實之
價格資料，致使被告無法為正確之核價，明知而故陷行政處分錯誤，無保護之餘地。
因此，本件乃一故意逃漏貨物稅之行為，與關稅法第十二條之二、第五條之一第一、
二項規定及財政部六十六台財關第二三六七三號函釋之適用均不相符。原告主張，均
無可採。依上所述，原告以不實之發票申報進口貨物交易價格，逃漏貨物稅，被告本
從新從輕原則，依七十九年一月二十四日修正公布之貨物稅條例第三十二條第十款，
科處所漏稅額五倍罰鍰，核無不當。一再訴願決定，遞予維持，亦無不合。原告起訴
意旨，不能認有理由，應予駁回。
據上論結，本件原告之訴為無理由，爰依行政訴訟法第二十六條後段，判決如主文。
中    華    民    國     八十九      年      一      月     二十八      日
                    行 政 法 院 第 四 庭
                                審 判 長 評  事      葉  振  權
                                         評  事      吳  錦  龍
                                         評  事      吳  明  鴻
                                         評  事      尤  三  謀
                                         評  事      陳  光  秀
右  正  本  證  明  與  原  本  無  異
                                         法院書記官  葛  雅  慎
中    華    民    國     八十九      年      一      月     二十八      日


司法院資訊處製作；財團法人民間司法改革基金會備份。
